【裁判字號】    97,抗,1074
【裁判日期】    971111
【裁判案由】    聲請撤銷緩刑
【裁判全文】
臺灣高等法院刑事裁定                  97年度抗字第1074號
抗  告  人
即 受 刑人  甲○○
上列抗告人因聲請撤銷緩刑案件，不服臺灣桃園地方法院中華民
國97年9月10日裁定（97年度撤緩字第130號），提起抗告，本院
裁定如下：
    主  文
抗告駁回。
    理  由
一、聲請意旨略以：受刑人甲○○前曾因業務過失致死案件，經
    原審以95年度交簡字第45 號判決判處有期徒刑10月，緩刑3
    年，於民國（下同）95年9 月12日確定在案，然受刑人在前
    開緩刑期間內，更於97年1 月26日犯公共危險罪，並由原審
    以97年度桃交簡字第963號判決判處拘役35日，於97年4月28
    日確定，查受刑人因前案受緩刑寬典，竟隨即於緩刑期內再
    犯罪，並因此受拘役宣告確定，足認受刑人並未改過遷善，
    原緩刑宣告無法收其預期效果，而有撤銷其緩刑，執行刑罰
    之必要。因依刑法第75條之1第1項第2款、刑事訴訟法第476
    條等規定，聲請將受刑人上述緩刑宣告撤銷等語。
二、原裁定意旨略以：(一)查受刑人行為後，刑法對撤銷緩刑範圍
    、效力之規定，雖經立法院於94年1月7日修正該法第75條、
    第76條，另增訂第75條之1等規定，並於95年7月1 日起施行
    ，惟修正後之刑法施行法第6條之1則規定：「於中華民國94
    年1月7日刑法修正施行前，受緩刑之宣告，94年1月7日修正
    刑法施行後，仍在緩刑期內者，適用94年1月7日修正施行之
    刑法第75條、第75條之1及第76 條規定」，而本件受刑人雖
    係於95年4月8日犯業務過失致死罪，惟遲至修正刑法施行後
    ，始於95年9 月12日因該案受緩刑宣告，其緩刑期間應至98
    年9 月12日為止，是故，受刑人既係在修正刑法施行後始受
    緩刑宣告，則緩刑效力當然適用修正後刑法第75條、第75條
    之1 及第76條等規定，不生比較新舊法適用之問題。(二)受刑
    人前因於95年4月8日駕車肇事致人死亡，犯業務過失致死罪
    ，經原審以95年度交簡字第45號判決判處有期徒刑10月，緩
    刑3年，於95年9月12日確定，按此計算，其緩刑期間應至98
    年9月12日為止，詎受刑人於上揭緩刑期間內，又於97年1月
    26日更犯酒後駕車之公共危險罪，經原審以97年度桃交簡字
    第963號判決判處拘役35日，於97年4月28日確定等情，有上
    述二案之判決書正本、臺灣高等法院被告前案紀錄表各一份
    在卷可按。爰審酌受刑人在前開緩刑期間內酒後駕車上路，
    雖未肇事，事後亦僅受拘役35日之宣告，犯罪情節尚稱輕微
    ，然酒後駕車對其他用路人造成之潛在危險性甚高，一旦肇
    事，往往釀成死傷，此係一般常識，受刑人當難諉為不知，
    且其甫因駕車肇事致人死亡，而受緩刑寬典，理應更加注意
    交通安全，然受刑人不僅未能注意檢束身心，反而隨即再犯
    同類型之交通案件，並因此受拘役之宣告，由是，自足認定
    受刑人因前開業務過失致死案件受緩刑宣告後，並未因緩刑
    寬典而有所省悟、警惕，前揭緩刑宣告已難收其預期效果，
    而有執行刑罰之必要。是聲請人聲請撤銷受刑人前揭緩刑之
    宣告，核與刑法第75條之1第1項第2 款規定相符，應予准許
    等語。
三、抗告意旨略以：抗告人97年1 月26日雖參加公司尾牙聚餐，
    因薑母鴨係主要菜餚，致其上車未久遭警攔檢之酒測值達0.
    52，但抗告人並未飲酒，神智也清楚，完全沒有不能安全駕
    駛之情形，該吹氣式酒測儀器顯然不夠精密，否則何以致此
    ？況抗告人並非故意犯罪，車禍主要責任不在抗告人，抗告
    人亦已依法賠償，並非抗告人之原宣告之緩刑難收預期效果
    。另抗告人因賠償責任現仍負債中，抗告人尚要負擔全家生
    計，若因抗告人小小疏失就要入監服刑，抗告人全家生活立
    即陷入困境，爰請撤銷原裁定，維持原緩刑處分云云。
四、經查：
  (一)按「受緩刑之宣告而有下列情形之一，足認原宣告之緩刑難
    收其預期效果，而有執行刑罰之必要者，得撤銷其宣告：一
    、緩刑前因故意犯他罪，而在緩刑期內受得易科罰金之有期
    徒刑、拘役或罰金之宣告確定者。二、緩刑期內因故意犯他
    罪，而在緩刑期內受得易科罰金之有期徒刑、拘役或罰金之
    宣告確定者。三、緩刑期內因過失更犯罪，而在緩刑期內受
    有期徒刑之宣告確定者。四、違反第74條第2項第1 款至第8
    款所定負擔情節重大者。前條第2項之規定，於前項第1款至
    第3 款情形亦適用之。」、「前項撤銷之聲請，於判決確定
    後6 月以內為之。」，刑法第75條之1、第75條第2項分別定
    有明文。而緩刑宣告是否得撤銷，除須符合刑法第75 條之1
    第一項各款之要件外，本條並採裁量撤銷主義，賦予法院撤
    銷與否之權限，特於第一項規定實質要件為「足認原宣告之
    緩刑難收其預期效果，而有執行刑罰之必要」，供作審認之
    標準。亦即於上揭「得」撤銷緩刑之情形，法官應依職權本
    於合目的性之裁量，妥適審酌被告所犯前後數罪間，關於法
    益侵害之性質、再犯之原因、違反法規範之情節是否重大、
    被告主觀犯意所顯現之惡性及其反社會性等情，是否已使前
    案原為促使惡性輕微之被告或偶發犯、初犯改過自新而宣告
    之緩刑，已難收其預期之效果，而確有執行刑罰之必要。
  (二)本件抗告人即受刑人甲○○於駕車肇事致人死亡之業務過失
    致死罪行（下稱前案）之緩刑期間，故意再犯酒後駕車之公
    共危險罪，足見其於緩刑期間內，未能確實遵守法律，且其
    已有駕車肇事致人死亡之前科，本次復於酒後駕車，顯見其
    未具悔改之心，仍心存僥倖並漠視法律規範，惡性非輕，且
    對道路使用人構成重大之危險，應認前案緩刑之宣告難收預
    期之效果，而有執行刑罰之必要。原審法院審酌抗告人所犯
    罪刑之案情後，認原確定判決之緩刑宣告未能收預期效果，
    且有執行刑罰的必要，認與刑法第75條之1第1項第2 款之規
    定相符，而撤銷抗告人之緩刑宣告，經核認事用法並無不合
    。抗告人抗告意旨稱其係食用薑母鴨，且神智清楚，並非酒
    後駕車，亦無不能安全駕駛一節，係針對所犯能否構成刑法
    第185條之3條犯罪為實體上之爭執，應於該案審理時主張，
    或在判決後提起上訴以資救濟，與刑法第75條之1 撤銷緩刑
    之要件無涉；另抗告人以其家庭因素為由，亦核與上開緩刑
    宣告應否撤銷之法律上判斷無關，尚不足為有利於受刑人之
    論據。綜上，本件抗告人提起抗告，指摘原裁定不當，為無
    理由，應予駁回。
據上論結，依刑事訴訟法第412條，裁定如主文。
中    華    民    國    97    年    11    月    11    日
                  刑事第十庭審判長法  官  楊炳禎
                                  法  官  陳博志
                                  法  官  李春地
以上正本證明與原本無異。
不得再抗告。
                                  書記官  蘇秋
中    華    民    國    97    年    11    月    11    日


司法院資訊處製作；財團法人民間司法改革基金會備份。
